【裁判字號】    97,易,743
【裁判日期】    971023
【裁判案由】    違反毒品危害防制條例
【裁判全文】
臺灣屏東地方法院刑事判決               97年度易字第743號
公  訴  人  臺灣屏東地方法院檢察署檢察官
被      告  甲○○
                    （另案臺灣屏東監獄竹田分監執行中）
上列被告因違反毒品危害防制條例案件，經檢察官提起公訴（97
年度毒偵字第1513號），茲因被告就被訴事實為有罪之陳述，經
告知簡式審判程序意旨並聽取公訴人及被告之意見後，本院裁定
依簡式審判程序審理，判決如下：
    主  文
甲○○施用第二級毒品，累犯，處有期徒刑壹年。
    事  實
一、甲○○有毒品、竊盜、妨害職役（軍法）、妨害兵役、妨害
    公務等多次犯罪經法院判刑確定之紀錄，最近一次經有期徒
    刑執行完畢情形如下：
  (一)民國94年間因違反毒品危害防制條例案件，經本院94年度簡
    字第389 號判處有期徒刑6 月確定。
  (二)94年間另犯違反毒品危害防制條例案件，經臺灣高等法院高
    雄分院94年度上易字第657 號（本院94年度易字第377 號）
    判處有期徒刑1 年4 月確定，並與另案犯妨害兵役罪，經本
    院94年度簡字第1148號判處有期徒刑4 月確定部分，經臺灣
    高等法院高雄分院95年度聲字第34號裁定應執行有期徒刑1
    年6 月。
  (三)上開(一)、(二)所示之刑，接續執行，於94年7 月6 日入監執行
    ，95年12月20日縮刑假釋出監，依指揮書於96年6 月7 日期
    滿未經撤銷假釋而執行完畢。
二、又其前因施用毒品案件，經本院89年度毒聲字第1127號裁定
    令入勒戒處所施予觀察、勒戒，於89年5 月5 日入所執行，
    因無繼續施用毒品傾向，於89年5 月23日出所執行完畢。旋
    又因施用毒品案件，經本院89年度毒聲字第1434號裁定令入
    勒戒處所施予觀察、勒戒，於89年6 月20日入所執行，因有
    繼續施用毒品傾向，經本院89年度毒聲字第1671號裁定令入
    戒治處所施予強制戒治，於89年8 月2 日轉入執行，因無繼
    續施用毒品傾向，經本院90年度毒聲字第248 號裁定停止戒
    治，所餘期間付保護管束，於90年3 月6 日出所，旋因違反
    保護管束期間應遵守事項，經本院90年度毒聲字第721 號裁
    定撤銷停止戒治，於90年7 月30日入所執行，90年12月8 日
    期滿出所執行完畢，嗣5 年內已經再犯施用毒品案件，經追
    訴處罰如上。
三、詎其經前開有期徒刑執行完畢後5 年內，仍不知悔改，復基
    於施用第二級毒品之犯意，於97年6 月3 日凌晨4 時30分許
    ，在屏東市○○路358 巷24號住宅房間內，以置入玻璃球吸
    食器（於查獲前已經丟棄而滅失）燒烤並吸用其所生煙霧之
    方式，施用第二級毒品甲基安非他命1 次。嗣於97年6 月3
    日清晨5 時10分許，在屏東市○○路彩虹天地大樓外為警盤
    查時，自首前開犯行而接受裁判。經採其尿液送驗結果，呈
    甲基安非他命陽性反應。
四、案經屏東縣警察局屏東分局報告臺灣屏東地方法院檢察署檢
    察官偵查起訴。
    理  由
一、前揭施用第二級毒品甲基安非他命之犯罪事實，業據被告甲
    ○○於本院審理時自承不諱，其前揭時地經查獲後，經採尿
    送臺灣檢驗科技股份有限公司以氣相層析質譜儀法（GC／MS
    ）檢驗結果，亦呈甲基安非他命陽性反應，有該公司97年6
    月17日，編號KＺ000000000000號濫用藥物尿液檢驗報告附卷
    ，乃鑑定機關本於專業知識暨以精密儀器測試所得之結論，
    自可憑信。被告甲○○自白施用甲基安非他命，堪信與事實
    相符。
二、按毒品危害防制條例於民國92年7 月9 日修正公布，自93年
    1 月9 日施行，其中第20條、第23條將施用毒品之刑事處遇
    程序，區分為「初犯」及「5 年內再犯」、「5 年後再犯」
    。依其立法理由之說明：「初犯」，經觀察、勒戒或強制戒
    治後，應為不起訴處分或不付審理之裁定；經觀察、勒戒或
    強制戒治執行完畢釋放後，「5 年內再犯」者，因其再犯率
    甚高，原實施之觀察、勒戒及強制戒治既已無法收其實效，
    爰依法追訴或裁定交付審理。至於經觀察、勒戒或強制戒治
    執行完畢釋放後，「5 年後再犯」者，前所實施之觀察、勒
    戒或強制戒治已足以遮斷其施用毒品之毒癮，為期自新及協
    助其斷除毒癮，仍適用「初犯」規定，先經觀察、勒戒或強
    制戒治之程序。從而依修正後之規定，僅限於「初犯」及「
    5 年後再犯」2 種情形，始應先經觀察、勒戒或強制戒治程
    序。倘被告於5 年內已再犯，經依法追訴處罰，縱其第3 次
    （或第3 次以上）再度施用毒品之時間，在初犯經觀察、勒
    戒或強制戒治執行完畢釋放5 年以後，已不合於「5 年後再
    犯」之規定，且因已於「5 年內再犯」，顯見其再犯率甚高
    ，原實施觀察、勒戒或強制戒治，已無法收其實效，即應依
    該條例第10條處罰（最高法院95年度第7 次刑事庭會議決議
    意旨參照）。
三、被告甲○○前因施用毒品案件，經本院89年度毒聲字第1127
    號裁定令入勒戒處所施予觀察、勒戒，於89年5 月5 日入所
    執行，因無繼續施用毒品傾向，於89年5 月23日出所執行完
    畢。旋又因施用毒品案件，經本院89年度毒聲字第1434號裁
    定令入勒戒處所施予觀察、勒戒，於89年6 月20日入所執行
    ，因有繼續施用毒品傾向，經本院89年度毒聲字第1671號裁
    定令入戒治處所施予強制戒治，於89年8 月2 日轉入執行，
    因無繼續施用毒品傾向，經本院90年度毒聲字第248 號裁定
    停止戒治，所餘期間付保護管束，於90年3 月6 日出所，旋
    因違反保護管束期間應遵守事項，經本院90年度毒聲字第72
    1 號裁定撤銷停止戒治，於90年7 月30日入所執行，90年12
    月8 日期滿出所執行完畢，嗣5 年內已經再犯施用毒品案件
    ，經本院94年度簡字第389 號判處有期徒刑6 月確定，入監
    執行，於96年6 月7 日執行完畢，有臺灣高等法院被告前案
    紀錄表、臺灣屏東地方法院檢察署刑案資料查註紀錄表、全
    國施用毒品案件紀錄表、受觀察勒戒人毒品及前科紀錄簡列
    表各1 份在卷可按，是被告甲○○於強制戒治執行完畢釋放
    後，5 年以內已再犯施用毒品犯行，並經依法追訴處罰後，
    復犯本件施用第二級毒品犯行之事證明確，應依法論科。
四、按甲基安非他命為毒品危害防制條例第2 條第2 項第2 款規
    定之第二級毒品，除法律另有規定者外，不得持有、施用。
    核被告甲○○所為，係犯毒品危害防制條例第10條第2 項之
    施用第二級毒品罪。其因施用而持有甲基安非他命之低度行
    為，應為施用之高度行為所吸收，不另論罪。又被告甲○○
    前因違反毒品危害防制條例案件，經本院94年度簡字第389
    號判處有期徒刑6 月確定，又因違反毒品危害防制條例案件
    ，經臺灣高等法院高雄分院94年度上易字第657 號（本院94
    年度易字第377 號）判處有期徒刑1 年4 月確定，並與另案
    犯妨害兵役罪，經本院94年度簡字第1148號判處有期徒刑4
    月確定部分，經臺灣高等法院高雄分院95年度聲字第34號裁
    定應執行有期徒刑1 年6 月，嗣與上開所處之刑接續執行，
    於94年7 月6 日入監執行，95年12月20日縮刑假釋出監，依
    指揮書於96年6 月7 日期滿未經撤銷假釋而執行完畢，有臺
    灣高等法院被告前案紀錄表及臺灣屏東地方法院檢察署刑案
    資料查註紀錄表各1 份在卷可按，其5 年之內再因故意犯有
    期徒刑以上刑之本罪，為累犯，應依法加重其刑。又被告甲
    ○○前揭時地為警盤查時，係在警方尚未就其具體犯行產生
    嫌疑之際，自行承認本件犯行，有職務報告在卷可稽，係因
    自首而接受裁判，併依刑法第62條前段規定，減輕其刑。其
    兼有刑之加重及減輕事由，依法先加後減。
五、爰審酌被告甲○○之年齡、品行、智識能力、犯罪手段、行
    為對法益造成侵害之程度，其為70年2 月8 日出生、受有國
    中畢業教育程度、現無職業之人，為本件犯罪時年27歲，有
    警詢年籍等資料附卷可參，並據其在本院審理時自陳在卷，
    年值青壯，前有多次犯罪經法院判刑確定並入監執行之紀錄
    ，除上開構成施用毒品訴追條件及累犯之要件，不再重複評
    價者外，並曾於：(一)89年間因違反毒品危害防制條例案件，
    經本院89 年 度屏簡字第436 號判處有期徒刑4 月確定，於
    90年12月8日 入監執行；(二)90年間因犯竊盜罪，經本院90年
    度訴字第499 號判處有期徒刑5 月確定；(三)90年間因違反毒
    品危害防制條例案件，經本院90 年 度訴字第505 號判處有
    期徒刑6 月、7 月，應執行有期徒刑1 年確定，並與前開(二)
    部分所示之刑，合併裁定應執行有期徒刑1 年3 月，與上開
    (一)部分所示之刑接續執行，於92年2 月19日因縮刑假釋出監
    ，92年5 月8 日期滿未經撤銷假釋執行完畢；(四)93年間因犯
    軍法妨害職役罪，經國防部南部地方軍事法院92年度和審字
    第740 號判處有期徒刑10月確定，於93年3 月3 日入監執行
    ，93年9 月5 日期滿出監執行完畢；嗣前開構成累犯要件之
    刑執行完畢，至本件判決前，復已另犯妨害公務、施用第二
    級毒品罪，經臺灣高等法院高雄分院97年度上易字第256 號
    （本院96年度易字第704 號、第982 號）判處有期徒刑8 月
    、4 月，應執行有期徒刑10月確定，業據97年8 月29日入監
    執行，有臺灣高等法院被告前案紀錄表及臺灣屏東地方法院
    檢察署刑案資料查註紀錄表各1 份在卷可按，素行不良，茲
    就其施用毒品之犯罪類型，雖有認為僅屬自戕行為，並未涉
    侵害他人法益者，惟姑不論此見與我國現行刑事立法除就行
    為人藉自殘行為達到其他侵害國家、社會法益結果之目的，
    而在相關特別立法如妨害兵役治罪條例等特別法中定以處罰
    之規定外，向不加罰於單純自殘，甚或自殺行為所表彰之規
    範體系價值觀念相左，況毒品危害防制條例第10條所規定對
    施用毒品行為之處罰，其法定刑猶相當，或更甚（如施用第
    一級毒品罪）於刑法中關於故意「傷害他人」規定罪責，舉
    輕明重，足徵其規範保護之法益，原不在該「自戕」行為本
    身所造成行為人個人身體健康之有形侵害。蓋民主法治國家
    之所異於獨裁、集權社會，其國家政策、社會發展，均取決
    於以全體公民個人意志累積形成之群體意志，凡公民不分性
    別、學歷、職業、貧富、愚智，任由鴻儒碩彥至販夫走卒，
    其個人意志之表現就群體意志決定之形成，均屬等值，直接
    影響國家、社會整體之命運，至關重要，則個人基於自主、
    健全意思所表現之公民意志，不分良窳，均應尊重，然若有
    藉不正手段影響他人或自陷個人健全自主意志不能正常形成
    、表現者，不僅直接侵蝕公民群體意志形成之基礎，迫令其
    他自重慎行大眾均須承受建立在該不健全基礎形成之公共政
    策、社會生活品質之結果，對於國家、社會法益及人民全體
    利益，猶已構成危害，是如投票受賄罪所規範者，即在禁止
    公民匯集個人自主意志以形成群體意志之過程受不當影響及
    控制，即為適例。今毒品除可對個人身體健康造成有形傷害
    外，就人之身體及精神形成高度成癮性及依賴性，猶足以抑
    制個人表現其本於心性能力所為自主意志之決定，並進而造
    成群體意志表現遭不當扭曲之危險，直接影響國家、社會之
    發展，侵害至鉅，斷非僅止於個人健康之危害，被告甲○○
    迭因施用毒品而經觀察、勒戒、強制戒治及刑之執行矯治，
    未幾即重蹈覆轍，足徵其守法觀念薄弱，對於個人身心、家
    庭及國家、社會之危害非輕，本件科刑以為矯治之強度，不
    宜低於現行法令關於強制戒治規定之執行期間，並考量其犯
    罪施用毒品之情節，及其犯後態度等一切情狀，量處如主文
    所示之刑，以資儆懲。
六、未扣案而供被告本件施用甲基安非他命犯罪使用之玻璃球吸
    食器，除據被告甲○○供稱於查獲前已經丟棄而滅失，依現
    有卷證復不能證明其尚存在，爰不另為沒收之諭知，附此敘
    明。
據上論斷，依刑事訴訟法第273 條之1 第1 項、第299 條第1 項
前段，毒品危害防制條例第10條第2 項，刑法第11條前段、第47
條第1 項、第62條前段，判決如主文。
本案經檢察官簡志祥到庭執行職務
中    華    民    國    97    年    10    月    23    日
                  刑事第二庭    法  官  陳松檀
以上正本證明與原本無異。
如不服本判決應於收受本判決送達後10日內向本院提出上訴書狀
，其未敘述上訴理由者，並得於提起上訴後10日內向本院補提理
由書狀（均須按他造當事人之人數附繕本）「切勿逕送上級法院
」。
中    華    民    國    97    年    10    月    23    日
                                書記官  黃佳惠
附錄本件判決引用之法條：
毒品危害防制條例第10條
施用第一級毒品者，處6 月以上5 年以下有期徒刑。
施用第二級毒品者，處3 年以下有期徒刑。


司法院資訊處製作；財團法人民間司法改革基金會備份。
